【裁判字號】    99,交聲,207
【裁判日期】    990607
【裁判案由】    交管條例聲異
【裁判全文】
臺灣板橋地方法院交通事件裁定         99年度交聲字第207號
原處分機關  交通部公路總局臺北區監理所板橋監理站
異  議  人
即受處分人  甲○○
上列異議人即受處分人因違反道路交通管理處罰條例案件，對於
交通部公路總局臺北區監理所板橋監理站中華民國99年1 月7 日
以板監裁字第裁41-C00000000號所為之處分（原舉發案號：臺北
縣政府警察局北縣警交大字第C00000000 號），聲明異議，本院
裁定如下：
    主  文
異議駁回。
    理  由
一、原處分意旨略以：異議人即受處分人甲○○於民國九十八年
    十月十日下午二時四十分許，將車號０８１－ＢＧＥ號重型
    機車停放在臺北縣板橋市○○路○段一八三號前之禁止臨時
    停車處所而違規，經臺北縣政府警察局板橋分局以北縣警交
    大字第Ｃ00000000號舉發違反道路交通管理事件通
    知單逕行舉發，遂爰依道路交通管理處罰條例第五十六條第
    一項第一款規定，裁處罰鍰新臺幣（下同）六百元。
二、異議人則以：伊當日有事下南部，因火車站旁機車停車格不
    敷使用，而將機車停放在臺北縣板橋市○○路○段一八三號
    前，未見該處有何禁止停車之告示，竟遭員警以違規停車，
    先於同日上午十一時五十四分許開單舉發後（此部分未聲明
    異議），又於同日下午二時四十分許再為本件舉發並拖吊機
    車，本件係對同一違規行為重複罰款，為此聲明異議，請求
    撤銷原處分云云。
三、按「人行道」指為專供行人通行之騎樓、走廊，及劃設供行
    人行走之地面道路，與人行天橋及人行地下道；又在橋樑、
    隧道、圓環、障礙物對面、鐵路平交道、人行道、行人穿越
    道、快車道等處，不得臨時停車。道路交通管理處罰條例第
    三條第三款、道路交通安全規則第一百十一條第一項第一款
    分別定有明文。又汽車（包括機器腳踏車）駕駛人停車時，
    有在禁止臨時停車處所停車之情形者，處新六百元以上一千
    二百元以下罰鍰，道路交通管理處罰條例第五十六條第一項
    第一款亦有明文。再按汽車駕駛人違規停車而駕駛人不在場
    ，經以科學儀器取得證據資料證明其行為違規，當場不能或
    不宜攔截製單舉發者，得逕行舉發，逕行舉發汽車有第五十
    六條第一項或第五十七條規定之情形，而駕駛人、汽車所有
    人、汽車買賣業、汽車修理業不在場或未能將汽車移置每逾
    二小時者，得連續舉發，道路交通管理處罰條例第七條之二
    第一項第七款、第二項第四款、第八十五條之一第二項第二
    款分別定有明文。
四、經查：
  (一)異議人所有之０８１－ＢＧＥ號重型機車，於九十八年十月
    十日下午二時四十分許，停放在臺北縣板橋市○○路○段一
    八三號前、屬禁止臨時停車處所之人行道上而違規之事實，
    有臺北縣政府警察局板橋分局九十九年二月二日以北縣警板
    交裁字第０９９０００４６７１號函檢送之採證照片八張、
    員警報告書一份在卷可稽（見本院卷第二十一頁至第二十四
    頁），堪予認定。異議人雖辯稱：現場並無任何禁止停車告
    示云云，惟依道路交通安全規則第一百十一條第一項第一款
    規定，人行道本即屬禁止停車處所，已甚明確。況該處騎樓
    外側之人行道上亦確實豎立「騎樓人行道禁止停車」之告示
    牌一面，另有上開函文檢附之採證照片（見本院卷第二十二
    頁右下圖、第二十四頁下圖）及員警報告書在卷可證，足認
    被告所辯洵屬無據，要無可採。
  (二)被告雖另辯稱：伊已於同日上午十一時五十四分許，遭員警
    以違規停車為由開單舉發，然當時員警未拖吊伊之機車，反
    於同日下午二時四十分許再以相同事由為本件舉發，自屬重
    複處罰云云。然按道路交通管理處罰條例第八十五條之一規
    定，係對於汽車駕駛人違反同條例第五十六條第一項各款而
    為違規停車之行為，得為連續認定及通知其違規事件之規定
    ，乃立法者對於違規事實一直存在之行為，考量該違規事實
    之存在對公益或公共秩序確有影響，除使主管機關得以強制
    執行之方法及時除去該違規事實外，並得藉舉發其違規事實
    之次數，作為認定其違規行為之次數，從而對此多次違規行
    為得予以多次處罰，並不生一行為二罰之問題，故與法治國
    家一行為不二罰之原則，並無牴觸。立法者固得以法律規定
    行政機關執法人員得以連續舉發及隨同多次處罰之遏阻作用
    以達成行政管制之目的，但仍須符合憲法第二十三條之比例
    原則及法律授權明確性原則。鑑於交通違規之動態與特性，
    則立法者欲藉連續舉發以警惕及遏阻違規行為人任由違規事
    實繼續存在者，得授權主管機關考量道路交通安全等相關因
    素，將連續舉發之條件及前後舉發之間隔及期間以命令為明
    確之規範。道路交通管理處罰條例第八十五條之一得為連續
    舉發之規定，就連續舉發時應依何種標準為之，並無原則性
    規定。雖主管機關依道路交通管理處罰條例第九十二條之授
    權，於九十年五月三十日修正發布「違反道路交通管理事件
    統一裁罰標準及處理細則」，其第十二條第四項規定，以「
    每逾二小時」為連續舉發之標準，衡諸人民可能因而受處罰
    之次數及可能因此負擔累計罰鍰之金額，相對於維護交通秩
    序、確保交通安全之重大公益而言，尚未逾越必要之程度。
    至於道路交通管理處罰條例第五十六條第二項關於汽車駕駛
    人不在違規停放之車內時，執法人員得於舉發其違規後，使
    用民間拖吊車拖離違規停放之車輛，並收取移置費之規定，
    係立法者衡量各種維護交通秩序之相關因素後，合理賦予行
    政機關裁量之事項，不能因有此一規定，即推論連續舉發並
    為處罰之規定，違反憲法上之比例原則，此亦經司法院大法
    官會議釋字第六０四號解釋在案。從而，異議人雖前於九十
    八年十月十日上午十一時五十四分因違規停車為警舉發，然
    此次舉發既已距離本次舉發超過二小時，異議人又均未在場
    ，揆諸前開說明，自得仍予以處罰，且不因員警於第一次舉
    發時裁量不予拖吊而亦其結果。異議人此部分所辯，洵屬對
    於法規適用之誤解，亦非可採。
五、綜上所述，異議人確有於前揭時、地，將０８１－ＢＧＥ號
    重型機車停放在禁止臨時停車處所之違規，堪予認定。從而
    原處分機關援引首揭規定，裁處罰鍰六百元，於法並無違誤
    。本件異議人之異議為無理由，應予駁回。
據上論斷，應依道路交通管理處罰條例第八十七條第二項，道路
交通案件處理辦法第十九條，裁定如主文。
中    華    民    國    99    年    6     月    7     日
                  交通法庭  法  官    劉元斐
上列正本證明與原本無異。
如不服本裁定，應於裁定送達後五日內敘明抗告理由，向本院提
出抗告狀。
                            書記官    高建華
中    華    民    國    99    年    6     月    7     日

司法院資訊處製作；財團法人民間司法改革基金會備份。
